【裁判字號】    95,台上,6413
【裁判日期】    951123
【裁判案由】    違反公職人員選舉罷免法
【裁判全文】
最高法院刑事判決            九十五年度台上字第六四一三號
上  訴  人  甲○○
上列上訴人因違反公職人員選舉罷免法案件，不服台灣高等法院
台南分院中華民國九十五年八月三十一日第二審判決（九十五年
度選上訴字第五八七號，起訴案號：台灣嘉義地方法院檢察署九
十四年度選偵字第三八號），提起上訴，本院判決如下：
    主  文
原判決撤銷，發回台灣高等法院台南分院。
    理  由
本件原判決認定上訴人甲○○係嘉義縣民雄鄉興中村村長，為使
不知情之台灣省嘉義縣議會第十六屆縣議員第二選區候選人張嘉
瀧得以順利當選，竟基於對於有投票權之人交付賄賂，而約其為
一定行使之犯意，於民國九十四年十一月十九日上午十時至十二
時間（公訴意旨誤為十二時），前往劉玉芳之嘉義縣民雄鄉興中
村十三鄰義橋九十號住處，交付新台幣（下同）一千元賄賂予有
投票權人劉玉芳，並表示其中五百元賄款歸劉玉芳所有，其餘五
百元則請轉交有投票權之朱正原，且要求票投張嘉瀧，並將情轉
知朱正原，但劉玉芳收受後，並未將其中之五百元轉交朱正原，
而止於預備賄選；上訴人復於同年月二十日中午某時，前往劉玉
芳住處，將張嘉瀧競選宣傳單二張交付，其中一張託請轉交朱正
原，檢察官據報，經於同年月二十三日下午五時餘指揮警方實施
至劉玉芳之住處緊急搜索，而扣得前開競選宣傳單二張（劉玉芳
第一審法院判處有期徒刑三月，褫奪公權一年，緩刑二年確定）
等情，因而撤銷第一審關於上訴人部分之科刑判決，改判論處上
訴人對於有投票權之人，交付賄賂，而約其投票權為一定之行使
罪刑，固非無見。
惟(一)按被告以外之人於審判外之言詞或書面陳述，除法律有規定
者外，不得作為證據，刑事訴訟法第一百五十九條第一項定有明
文。而所謂法律有規定者，即包括同法第一百五十九條之一至第
一百五十九條之五所規定之例外情形。故如欲採被告以外之人於
審判外之言詞為證據時，必須符合上開例外之情形，並說明其符
合傳聞證據例外可信之情況及心證理由，否則即有違證據法則及
判決不備理由之違法。原判決採取證人劉玉芳於偵查及第一審審
理中之供述為上訴人論罪科刑之重要依據，惟前揭證言均屬證人
審判外之陳述，原審雖引用刑事訴訟法第一百五十九條之五第一
項所定：「被告以外之人於審判外之陳述，雖不符前四條之規定
，而經當事人於審判程序同意作為證據，法院審酌該言詞陳述或
書面陳述作成時之情況，認為適當者，亦得為證據」等語。但上
訴人於事實審法院調查證據時，於提示各項搜索扣押筆錄、扣押
物品清單等證物予上訴人辨識時，或表示無意見，或表示同意作
為證據證物；但對於證人劉玉芳於偵查及第一審審理中所為之供
述證據，則強烈否認（見第一審卷第七九頁、原審卷第六一頁）
，是劉玉芳之上開供述證據，並不符合上開第一百五十九條之五
第一項所定例外具有證據能力之情，又未說明上開證據符合其他
傳聞證據例外可信情況之理由，遽為論罪科刑之依據，自有判決
不備理由之違法。(二)九十四年十二月二日公布施行之公職人員選
舉罷免法第九十條之一第一項、第二項：對於有投票權之人，行
求期約或交付賄賂或其他不正利益，而約其不行使投票權或為一
定之行使者，處五年以下有期徒刑，得併科新台幣四十萬元以上
四百萬元以下罰金。預備犯前項之罪者，處一年以下有期徒刑。
是投票行賄罪之構成犯罪事實，以行為人對於有投票權之人，行
求期約或交付賄賂或其他不正利益，而約其不行使投票權或為一
定之行使為要件。原審認定上訴人向有投票權之劉玉芳、朱正原
交付賄賂，而約其投票權為一定之行使之既遂犯及預備犯。但對
於劉玉芳二人為有投票權人之重要關連性事項，未說明其認定事
實所憑之依據，遽以上開罪名論處罪刑，自有理由不備之違誤。
上訴意旨指摘原判決不當，尚非全無理由，應認有撤銷發回更審
之原因。
據上論結，應依刑事訴訟法第三百九十七條、第四百零一條，判
決如主文。
中    華    民    國  九十五  年  十一    月  二十三  日
                      最高法院刑事第五庭
                          審判長法官  莊  登  照
                                法官  洪  明  輝
                                法官  黃  一  鑫
                                法官  林  秀  夫
                                法官  徐  昌  錦
      本件正本證明與原本無異
                                      書  記  官
中    華    民    國  九十五  年  十一    月  二十九  日
                                                      Ｋ


司法院資訊處製作；財團法人民間司法改革基金會備份。
